臺灣高等法院民事判決
111年度上字第95號
上  訴  人  陳榮治  
訴訟代理人  陳貽男律師
被 上訴 人  張育慈    

上列當事人間請求損害賠償事件，上訴人對於中華民國110年11
月30日臺灣桃園地方法院110年度訴字第927號第一審判決提起上
訴，本院於111年5月24日言詞辯論終結，判決如下：
    主      文
上訴駁回。
第二審訴訟費用由上訴人負擔。
    事實及理由
一、上訴人在原審以民法第184條第1項、第2項為訴訟標的(見原
    審卷第255、267頁），上訴本院後於準備程序則稱訴訟標的
    為同法第184條第1項後段，於言詞辯論時又以其辯論意旨狀
    所載之同法第184條第1項、第2項為訴訟標的，可見其訴訟
    標的仍維持於原訴之範圍，非為訴之變更追加，合先敘明。
二、上訴人主張：兩造於民國105年1月24日結婚，嗣於110年9月3日離婚。被上訴人於兩造婚姻關係存續期間，自109年起即未履行夫妻同居義務，違反婚姻約定，侵害伊之配偶權而情節重大，伊得依民法第227條之1規定準用同法第195條第3項、第1項規定，請求被上訴人賠償；嗣被上訴人與訴外人邱文逸為附表所示行為，係故意以背於善良風俗之方法，不法侵害伊基於配偶關係之身分法益而情節重大，致伊受有非財產上之損害等情。爰依民法第184條第1項、第2項、第195條第3項、第1項前段、第227條之1規定，擇一求為命被上訴人給付新臺幣（下同）200萬元(分項請求金額如附表請求金額欄所示），及自起訴狀繕本送達翌日起算法定遲延利息之判決（原審為上訴人敗訴之判決，其提起上訴）。上訴聲明：原判決廢棄；被上訴人應給付上訴人200萬元及自起訴狀繕本送達翌日起至清償日止按週年利率5%計算之利息。
三、被上訴人則以：伊與上訴人因家務分擔、未成年子女教養問
    題早已不睦，上訴人更曾於伊懷孕七個月時，情緒失控將伊
    推倒在床邊，並將伊送回娘家後不再聞問。又伊在兩造離婚
    訴訟期間情緒低落之際，聯繫上多年友人邱文逸，為散心而
    於109年6月13日外出時，心情低落站立不穩，邱文逸因而短
    暫與伊牽手。同年7月31日伊與邱文逸討論伊母病情時，因
    生理期不適、邱文逸亦中暑不適，遂同至汽車旅館休息，並
    未逾越男女分際或有侵害上訴人配偶權情事。縱伊確有侵害
    上訴人配偶權，上訴人請求賠償金額亦屬過高。且邱文逸於
    同年11月17日與上訴人和解，給付上訴人150萬元。邱文逸
    已履行全部連帶債務，其清償之效力及於伊，伊無須負賠償
    責任等語，資為抗辯。
四、經查：
　㈠上訴人主張被上訴人與邱文逸於109 年4 月1 日在星巴克聊
    天、同年5 月10日牽手出遊、同年5 月25日單獨共進晚餐，
    被上訴人將手放在邱文逸腿上，嗣牽手離開，其後被上訴人
    與邱文逸於同年6 月13日牽手出遊新店郊區、同年6 月14日
    牽手同遊新北市八里河濱，及於同年7 月31日同往宿園休閒
    汽車旅館休憩。嗣邱文逸於109 年9 月7 日向上訴人坦承與
    被上訴人有逾越一般男女交往分際之侵害上訴人配偶權事實
    ，並與上訴人簽立和解書，約定願賠償上訴人150萬元等節
    ，已提出錄影音光碟、影片及截圖照片、和解書為證（見原
    審卷第19-26、207-228、233-249頁），被上訴人並不否認
    上開影片、截圖內之男女即為伊與邱文逸，堪信上訴人此部
    分主張之事實為真正。
　㈡觀諸上開證據其中除被上訴人與邱文逸於109 年4 月1 日在
    星巴克聊天，未見有何踰越一般男女正常交往分際舉動，且
    星巴克為公共場所，縱為已婚之男女在該公共場所聚會聊天
    亦屬常事，難認屬侵害上訴人基於配偶關係所享有身分法益
    外，被上訴人其餘行為，顯已踰越已婚夫婦正常社交關係之
    分際至明。被上訴人雖以上詞置辯，然觀上訴人提出之影片
    及截圖照片，未見被上訴人於109 年6 月13日有何明顯走路
    不穩情事，而被上訴人於109 年7 月31日與邱文逸會面時，
    縱2 人分別因生理期突來及中暑而身體不適，可尋求休息以
    待復原或逕行接受醫療之適當場所，所在多有，豈有同至汽
    車旅館休憩之理，被上訴人所辯顯與常情相悖，委無可採，
    上訴人主張被上訴人與邱文逸所為附表編號2至5所載行為，
    踰越一般男女正常交往分際，堪予採信。
五、故意不法侵害他人之權利者，負損害賠償責任；不法侵害他
    人基於配偶關係之身分法益而情節重大者，被害人雖非財產
    上之損害，亦得請求賠償相當之金額，此觀民法第184 條第
    1 項前段、第195 條第1 項前段、第3 項規定甚明。又婚姻
    係以夫妻之共同生活為其目的，配偶應互相協力保持其共同
    生活之圓滿安全及幸福，而夫妻互守誠實，係為確保其共同
    生活之圓滿安全及幸福之必要條件，故配偶因婚姻契約而互
    負誠實之義務，配偶之一方行為不誠實，破壞共同生活之圓
    滿安全及幸福者，即為違反因婚姻契約之義務而侵害他方之
    權利（最高法院55年台上字第2053號判決意旨參照）。被上
    訴人與邱文逸所為已踰越一般男女正常交往關係之不忠實行
    為，已如前述，自足以破壞上訴人婚姻及家庭生活圓滿，依
    上說明，自屬故意不法侵害上訴人基於婚姻關係而享有之身
    分法益且情節重大，從而，上訴人依民法第184 條第1 項前
    段、第195 條第3 項準用第1 項規定，主張被上訴人應賠償
    其非財產上損害，核屬有據。至上訴人依民法第227 條之1 
    規定請求被上訴人賠償非財產上損害部分，因民法第227 條
    之1 所規定之「債務不履行」，僅限於財產上之債權債務契
    約關係，尚不及於婚姻等身分上契約關係，是上訴人據此請
    求損害賠償並非有據。
六、數人共同不法侵害他人之權利者，連帶負損害賠償責任，民
    法第185 條第1 項前段定有明文。被上訴人與邱文逸所為上
    開踰越一般男女正常交往分際之行為，係共同侵害上訴人基
    於婚姻關係而享有之身分法益情節重大，被上訴人依上揭規
    定應與邱文逸連帶賠償上訴人非財產上之損害。至上訴人所
    謂：邱文逸侵害被上訴人為上訴人「太太」之配偶權，被上
    訴人侵害上訴人身為「丈夫」之配偶權，二者不同，無連帶
    債務問題云云，然被上訴人及邱文逸所為，對上訴人而言均
    係侵害其基於婚姻關係而享有之身分法益，二者共同行為始
    足造成上訴人之損害，並無上訴人所稱分別侵害上訴人不同
    身分法益或造成不同損害之情事，上訴人上開主張並不可採
    。
七、非財產上損害之金額多寡，應斟酌雙方之資力與加害之程度
    及其他各種情形核定相當之數額；其金額是否相當，應依實
    際加害情形與被害人所受之痛苦及雙方之經濟狀況等關係決
    定之。審酌兩造原為夫妻，育有一子一女，上訴人為營造業
    公司負責人，月收入約10萬元；被上訴人為幼兒園園長，月
    收入約5 萬元（見原審卷第101 頁），兩造均不爭執邱文逸
    為醫院醫師、及上訴人受侵害之程度等一切情狀，堪認上訴
    人所得向被上訴人及邱文逸請求連帶賠償之非財產上損害金
    額，以40萬元為適當，逾此範圍則屬無據。
八、因連帶債務人中之一人為清償而債務消滅者，他債務人亦同
    免其責任，民法第274 條定有明文。上訴人因被上訴人與邱
    文逸間之上開共同侵權行為，所得向被上訴人及邱文逸請求
    連帶賠償之非財產上損害賠償為40萬元，而上訴人已就上開
    共同侵權行為與邱文逸達成和解，觀諸其所簽署和解書內容
    係就賠償金額為確認，並非創設另一法律關係，該和解性質
    為認定性和解，並未消滅原來共同侵權行為法律關係。而上
    訴人不否認已收取邱文逸依該和解給付賠償金150 萬元，顯
    已逾其所得請求之金額，則上訴人之損害已因此獲得填補，
    其損害賠償請求權即已消滅，依上開民法第274條規定，自
    不得再請求被上訴人賠償。至於上訴人所謂：上開和解未免
    除被上訴人賠償責任云云，然上訴人之損害賠償債權因損害
    獲得填補而消滅，縱未免除被上訴人之責任，亦無得向被上
    訴人請求給付之損害賠償債權存在，至為明晰，所辯自無可
    取。
九、綜上所述，上訴人依民法第184條第1項、第2項、第195條第
    3項、第1項前段、第227條之1規定，請求被上訴人給付200
    萬元(分項請求金額如附表請求金額欄所示），及自起訴狀
    繕本送達翌日起算之遲延利息，不應准許。原審為上訴人敗
    訴之判決，核無違誤。上訴意旨指摘原判決不當，求予廢棄
    改判，為無理由，應駁回其上訴。
十、本件事證已臻明確，兩造間其餘攻擊防禦方法及舉證，經本
    院審酌後，對本件判決結果不生影響，爰不一一論述，併此
    敘明。
十一、據上論結，本件上訴為無理由，依民事訴訟法第449條第
　　1項、第78條，判決如主文。
中　　華　　民　　國　　111 　年　　6 　　月　　7 　　日
　　　　　　　　　民事第十八庭
　　　　　　　　      審判長法  官  黃明發 
                            法  官  林政佑
                            法  官  賴彥魁
附表
編號 上訴人主張被上訴人與邱文逸之行為 請求賠償金額 證據出處 １ 109年4月1日於星巴克咖啡店親密聊天。 25萬元 原證10 ２ 109年5月10日牽手出遊。 25萬元 原證11 ３ 109年5月25日於咖啡廳閒聊，被上訴人將手置放於邱文逸腿上，共進晚餐，牽手離開。 25萬元 原證12 原證13 ４ 109年6月13日、14日牽手出遊新北市新店區郊區及八里區河濱。 25萬元 原證2 原證14 ５ 於109年7月31日同赴址設苗栗縣○○市○○路0000號之宿園休閒汽車旅館 100萬元 原證3 
正本係照原本作成。
上訴人如不服本判決，應於收受送達後20日內向本院提出上訴書
狀，其未表明上訴理由者，應於提出上訴後20日內向本院補提理
由書狀（均須按他造當事人之人數附繕本）上訴時應提出委任律
師或具有律師資格之人之委任狀；委任有律師資格者，另應附具
律師資格證書及釋明委任人與受任人有民事訴訟法第466 條之1
第1項但書或第2項所定關係之釋明文書影本。如委任律師提起上
訴者，應一併繳納上訴審裁判費。
中　　華　　民　　國　　111 　年　　6 　　月　　8 　　日

  　　　　　　　　　　　　　書記官  紀昭秀